【裁判字號】    91,上易,1623
【裁判日期】    920409
【裁判案由】    竊盜
【裁判全文】
臺灣高等法院高雄分院刑事判決                  九十一年度上易字第一六二三號
      上  訴  人
      即  被  告  丁○○
右上訴人因竊盜案件，不服臺灣屏東地方法院九十一年度訴字第六二五號中華民國九
十一年十月二十三日第一審判決（起訴案號：臺灣屏東地方法院檢察署九十一年度偵
字第三四三五號），提起上訴，及移
本院判決如左：
      主  文
原判決撤銷。
丁○○連續於夜間侵入住宅竊盜，累犯，處有期徒刑拾月。
      事  實
一、丁○○曾於民國八十八年間因竊盜案件，經本院判處有期徒刑十月確定，於八十
    九年十一月十六日縮短刑期執行完畢。其因輕度智能不足，且有憂鬱性精神病，
    為精神耗弱之人，猶不知悔改，因工作不順，且雙親重病在床，須其照護，致家
    中經濟一時窘困，為圖周轉，竟起歹念，基於意圖不法所有之概括犯意，於如附
    表所示之時地，先後於夜間或清晨時際侵入丙○○、己○○、乙○○及戊○○之
    住處（侵入住宅部分均未據告訴），竊得其等所有如附表所示之財物，嗣於九十
    一年六月十九日上午八時五十分許，將上開竊得之金項鍊一條、手鐲一只及戒指
    四只攜往陳劉錦住所經營、位於屏東縣東港鎮○○路九二號「金德和銀樓」，欲
    讓售予陳劉錦住時，為警當場查獲，並扣得新台幣（下同）三千八百元、戒指四
    只、手鐲一只、金項鍊一條、美金一百元及太平洋百貨禮券一百元五張、借書證
    一張。
二、丁○○承上竊盜之概括犯意，又連續於九十一年十月二十七日十二時許，侵入屏
    東縣東港鎮○○路○段三八九號甲○○之住宅，竊取甲○○所有之現金二千元及
    感冒西藥三包，得手後，經沈麟坤及許靜芳發現跟蹤，並報警在同鎮○○路○段
    查獲，當場在丁○○身上查得甲○○失竊之現金二千元及感冒西藥三包。
三、案經屏東縣警察局東港分局、內埔分局分別報請臺灣屏東地方法院檢察署檢察官
    偵查起訴及移送本院併案審理。
      理  由
一、訊據上訴人即被告丁○○對於右開五次竊盜犯行均坦承不諱，核與被害人己○○
    、鄭述芬、乙○○、甲○○於警訊時指述其等財物失竊之情節相符，且與證人陳
    劉錦住於警訊時證述被告向其兜售金項鍊等物之情形，及證人丙○○於警訊及本
    院調查時證述目擊被告如何行竊其財物之經過情節，以及證人沈麟坤及許靜芳於
    警訊時證述其等目睹被告行竊經過之情節相符，復有贓物保領結五張、照片十張
    附卷可稽及前開扣案物品可資佐證，足認被告上開自白確與事實相符，應可採信
    。本件事證明確，被告連續竊盜犯行，均堪認定。
二、查刑法上所謂常業犯，乃指以犯罪行為為生活之事業，而被告非恃竊盜維生，僅
    因工作不順，且雙親重病在床，須其照護，致家中經濟一時窘困，為圖周轉，始
    為本案，業據其供明在卷，核與證人丙○○於原審調查時結稱：「（妳為何認係
    被告所做的案件？）‧‧‧我知道被告也是很可憐，因為他父母都重病在床，他
    母親常常咳嗽，且他父母只有他一個小孩，需要他照顧‧‧‧。」等語（見原審
    卷第二十一頁）相符，應堪信實，是被告主觀上既無以竊盜維生之意，核其如附
    表編號一所示之行為，係犯刑法第三百二十一條第一項第一款之於夜間侵入住宅
    竊盜罪，其如附表編號二至四所示之行為及事實二之行為，均係犯同法第三百二
    十條第一項之竊盜罪，公訴意旨漏未斟酌上情，而認被告之所為係犯同法第三百
    二十二條之常業竊盜罪，尚有未洽，惟其基本社會事實同一，本院自得變更其起
    訴法條後加以審理。被告先後所為五次竊盜行為，時間緊接，所犯基本構成要件
    同一，顯係出於概括之犯意反覆為之，為連續犯，爰依刑法第五十六條規定，從
    一重論以連續於夜間侵入住宅竊盜罪。又被告於九十一年十月二十七日十二時許
    ，侵入屏東縣東港鎮○○路○段三八九號甲○○之住宅，竊取甲○○所有之現金
    二千元及感冒西藥三包部分犯行，雖未據公訴人起訴，然與公訴人起訴論罪科刑
    部分有連續犯之裁判上一罪關係，為起訴效力所及，本院自得一併加以審理。被
    告曾於八十八年間因竊盜案件，經本院判處有期徒刑十月確定，於八十九年十一
    月十六日縮短刑期執行完畢，有臺灣屏東地方法院檢察署刑案資料查註紀錄表及
    臺灣高等法院被告全國前案紀錄表各一紙在卷可查，其受有期徒刑執行完畢後，
    五年之內再犯有期徒刑以上刑之本罪，為累犯，應依刑法第四十七條規定，加重
    其刑。又被告經本院送請高雄市立凱旋醫院精神鑑定結果，認：被告之臨床診斷
    (一)輕度智能不足(二)憂鬱性精神病。然其在涉案期間（九十一年六月中旬）距九十
    一年三月十六日因並停役將近三個月，既然國軍高雄總醫院亦曾診斷被告由於軍
    隊適應障礙引起之焦慮、憂鬱症加上原有之輕度智障，故判斷案發當時至少處於
    「精神耗弱」之狀態。此有該院九十二年三月十四日高市凱醫成字第０九一００
    ０六二五八號函及所附之鑑定書各一份在本院卷第四十六頁至第四十九頁可憑，
    被告於案發當時既是「精神耗弱」之人，爰依刑法第十九條第二項規定，減輕其
    刑，並先加後減。
三、原審以被告罪證明確，因予論罪科刑，固非無見；惟查：（一）被告經鑑定結果
    為精神耗弱之人，原審未將被告送請鑑定，而認定被告精神正常，未予減輕其刑
    ，尚有未洽。（二）被告於九十一年十月二十七日十二時許，侵入屏東縣東港鎮
    ○○路○段三八九號甲○○之住宅，竊取甲○○所有之現金二千元及感冒西藥三
    包部分犯行，與本件公訴人起訴論罪科刑部分，有連續犯之裁判上一罪關係，原
    審漏未審酌，亦有未洽。被告上訴意旨，以其精神有問題，請求送鑑定，減輕其
    刑，為有理由，且原判決又有上開漏未審酌之可議之處，自屬無可維持，應由本
    院將原判決予以撤銷改判。爰審酌被告犯後坦承犯行，態度良好，係因工作不順
    ，且雙親重病在床，須其照護，致家中經濟一時窘困，為圖周轉，始為本案之犯
    罪動機，其利用夜間或清晨時分侵入證人丙○○、己○○、乙○○及戊○○之住
    處竊盜對其等心理所生之影響，其因本案犯罪所得不大及證人丙○○已於原審陳
    明願寬恕被告，並請求再給予被告自新機會等一切情狀，量處有期徒刑十月。
據上論斷，應依刑事訴訟法第三百六十九條第一項前段、第三百六十四條、第二百九
十九條第一項前段、第三百條，刑法第五十六條、第三百二十一條第一項第一款、第
四十七條、第十九條第二項，判決如主文。
本案經檢察官方娜蓉到庭執行職務。
中      華      民      國    九十二    年      四      月      九      日
                              臺灣高等法院高雄分院刑事第二庭
                                  審判長法官  林正雄
                                        法官  謝靜雯
                                        法官  黃壽燕
右正本證明與原本無異。
檢察官如不服本判決應於收受本判決後十日內向本院提出上訴書狀，其未述上訴理
由者，並得於提起上訴後十日內向本院補提理由書狀（均須按他造當事人之人數附繕
本)「切勿逕送上級法院」。
被告不得上訴。
                                      書記官  黃富美
中      華      民      國    九十二    年      四      月      十      日
附錄本判決論罪科刑法條：
中華民國刑法第三百二十一條
犯竊盜罪而有左列情形之一者，處六月以上、五年以下有期徒刑：
一  於夜間侵入住宅或有人居住之建築物、船艦或隱匿其內而犯之者。
二  毀越門扇、牆垣或其他安全設備而犯之者。
三  攜帶兇器而犯之者。
四  結夥三人以上而犯之者。
五  乘火災、水災或其他災害之際而犯之者。
六  在車站或埠頭而犯之者。
前項之未遂犯罰之。
  附表：
┌──┬───────┬───────┬──────────┬──────┐
│編號│犯罪時間      │犯罪地點      │犯罪手法            │贓物扣得情形│
├──┼───────┼───────┼──────────┼──────┤
│一  │九十一年六月十│屏東縣東港鎮朝│見該處大門鑰匙放在屋│丁○○為警查│
│    │六日晚間十一時│陽街八七號    │外某機車菜籃內，認有│獲時，在其身│
│    │十分許        │              │機可趁，即持該鑰匙開│上起獲現金新│
│    │              │              │啟大門，經此入內，竊│台幣三千八百│
│    │              │              │得丙○○所有之現金新│元。        │
│    │              │              │台幣五千元。        │            │
├──┼───────┼───────┼──────────┼──────┤
│二  │九十一年六月十│屏東縣東港鎮光│趁該處大門未鎖，即經│丁○○為警查│
│    │九日上午七時許│復路一段二二六│此入內，竊得己○○所│獲時，在其身│
│    │              │號（彩虹理容院│有之摩扥羅拉牌Ｖ八０│上起獲上述行│
│    │              │）            │八八型行動電話機一臺│動電話機。  │
│    │              │              │。                  │            │
├──┼───────┼───────┼──────────┼──────┤
│三  │九十一年六月十│屏東縣東港鎮新│趁該處大門未鎖，即經│丁○○為警查│
│    │九日上午七時三│興二街六五巷三│此入內，竊得乙○○所│獲時，在其身│
│    │十分許        │三號          │有之戒指四只、手鐲一│上起獲上述戒│
│    │              │              │只及金項鍊一條。    │指四只、手鐲│
│    │              │              │                    │一只及金項鍊│
│    │              │              │                    │一條。      │
├──┼───────┼───────┼──────────┼──────┤
│四  │九十一年六月十│屏東縣東港鎮博│趁該處大門未鎖，即經│丁○○為警查│
│    │九日上午八時許│愛街三五０之六│此入內，竊得戊○○所│獲時，在其身│
│    │              │號            │有之皮包二只（內計含│上起獲上述美│
│    │              │              │有信用卡五張、身分證│金一百元、太│
│    │              │              │、駕照、行動電話ＳＩ│平洋百貨禮卷│
│    │              │              │Ｍ、借書證卡各一張、│一百元五張及│
│    │              │              │現金新台幣一千六百元│借書證一張。│
│    │              │              │、美金一百元及太平洋│            │
│    │              │              │百貨禮卷一百元五張。│            │
└──┴───────┴───────┴──────────┴──────┘
                                                                     Ａ


司法院資訊處製作；財團法人民間司法改革基金會備份。
